臺灣新北地方法院民事判決
111年度簡上字第114號
上  訴  人  陳江虹  
訴訟代理人  周佳弘律師
被上訴人    楊士佳  

上列當事人間請求清償借款事件，上訴人對於中華民國111年1月
26日臺灣新北地方法院三重簡易庭110年度重簡字第1839號第一
審判決提起上訴，經本院於111年6月15日言詞辯論終結，判決如
下：
    主  文
原判決廢棄。
被上訴人應給付上訴人新臺幣30萬元，及自民國110年1月1日起
至清償日止，按年息5%計算之利息。
第一、二審訴訟費用由被上訴人負擔。
    事實及理由
一、上訴人主張：被上訴人於民國108年2月間向上訴人借款臺幣
    （下同）30萬元，經上訴人於108年2月9日19時許，自其第
    一銀行帳戶以金融卡提領3萬元3次，1萬元1次。再於108年2
    月10日20時許，以同前方式，自同一帳戶提領3萬元3次，1
    萬元1次；及自其中國信託銀行帳戶提款10萬元，共計提領3
    0萬元後，於108年2月10日由上訴人將30萬元借款交付予被
    上訴人，被上訴人則於同日簽立借據（下稱上證1借據）交
    上訴人收執。嗣於109年6月間因上訴人計劃於年底前購屋，
    遂向被上訴人催討系爭借款，被上訴人亦允諾會盡快還款。
    詎於109年12月1日上訴人再向被上訴人催討請求按約定於10
    9年12月31日前返還借款，被上訴人竟未置理，爰依消費借
    貸之法律關係，請求被上訴人返還借款及法定遲延利息等情
    （上訴人於原審聲明：被上訴人給付上訴人30萬元，及自11
    0年1月1日起至清償日止，按年息5%計算之利息。原審判決
    上訴人敗訴，上訴人聲明不服，提起上訴。）。併為上訴聲
    明：如主文所示。
二、被上訴人抗辯：被上訴人以前跟上訴人是男女朋友關係，當
    時有結婚之意而跟上訴人交往，雖然上訴人提出之借據有經
    過被上訴人簽名，也有於108年2月9日及同年月10日陸續提
    領出30萬元，但是上訴人並未交付30萬元借款給被上訴人。
    至於另上訴人提出之兩造間Line對話紀錄，並不完整，依兩
    造於109年10月20日對話可知，109年6月13日上訴人並沒有
    因為追討欠款擔心工作受影響之事。關於109年11月5日以後
    紀錄，則均為上訴人單方發言，被上訴人並沒有回復。至被
    上訴人所稱「欠錢還錢天經地義」，是因為上訴人在被上訴
    人之公司上班，只表明被上人應該付上訴人薪水或上訴人墊
    付採購東西之費用等語。併為答辯聲明：上訴駁回。
三、兩造不爭執之事項：
　㈠上訴人提出上證1至5書證形式為真正。
　㈡被上訴人於108年2月10日簽署上證1借據交上訴人收執。上證
    1借據內容略以：被上訴人向上訴人借款30萬元正，特立此
    書為證。
　㈢上訴人於108年2月9日19時許，自其設於第一銀行帳戶，以金
    融卡提領現金共10萬元（3萬元3次，1萬元1次）。再於次日
    20時許，以同一方式，自同1帳戶提領現金共10萬元（3萬元
    3次，1萬元1次）等情，並有帳戶資料及明細（詳上證3）附
    卷可佐。
　㈣上訴人於108年2月10日自其設於中國信託銀行帳戶，提領現
    金10萬元等情，並有存摺節本（詳上證4）在卷可憑。
　㈤兩造LINE對話（詳上證2及本院卷第72頁）內容略以：
　　⑴109年6月13日：
　　  上訴人（下稱陳）：我計劃買房子，年底前方便慢慢給
　　                    我錢嗎？
　　  被上訴人（下稱楊）：ok,會盡快還給你。
　　 （陳）：…請問我這樣的話你會不會生氣而解顧（僱之    
             誤）我呢？
　　 （楊）：欠錢還錢天經地義。
　　 （陳）：只是計劃真的不急，方便再慢慢給我就好了。
　　 （楊）：我會還你別擔心！
　　⑵109年10月20日：
　　 （陳）：本來想做到月底，我想做到今天就好了，謝謝你 
              的照顧。  
　　⑶109年11月5日：
　　 （陳）：薪水我收到了，謝謝！另外30萬何時還我，給我 
              一個日期…。
　　⑷109年12月1日：
　　 （陳）：2019/2/10跟我借的30萬元，答應2019年底還我  
             ，請在2019/12/31前還清30萬！       
四、按原告對於自己主張之事實已盡證明之責後，被告對其主張
    ，如抗辯其不實並提出反對之主張者，則被告對其反對之主
    張，亦應負證明之責，此為舉證責任分擔之原則。又各當事
    人就其所主張有利於己之事實，均應負舉證之責，故一方已
    有適當之證明者，相對人欲否認其主張，即不得不更舉反證
    （最高法院99年度台上字第483號裁判意旨參照）。上訴人
    主張：被上訴人於108年2月間向上訴人借款30萬元，經上訴
    人於108年2月9日、同年月10日依序自其帳戶提領現金共30
    萬元後，於108年2月10日由上訴人將30萬元借款交付予被上
    訴人，被上訴人則於同日簽立上證1借據交上訴人收執等情
    ，既據其提出與其所述相符之上證1借據、帳戶資料及明細
    、存摺節本、兩造LINE對話紀錄為佐，自堪信為真正。此部
    分應由被上訴人就其於兩造LINE對話所提及「ok,會盡快還
    給你。」、「欠錢還錢天經地義」、「我會還你別擔心！」
    等語，是指兩造他筆薪資或墊款債務，與上證1借據所載30
    萬元借款無涉之利己抗辯，提出反證證明。關此部分，既未
    據被上訴人提出任何證據證明其所抗辯事實屬實，自難單執
    其未於LINE對話紀錄具體提及30萬元借款，逕推謂其前述言
    論與系爭30萬元借款債務無涉。基上，經本院調查結果，認
    上訴人主張：被上訴人負欠其30萬元借款債務一節，可信屬
    實。
五、按民法第478條規定：消費借貸未定返還期限者，借用人得
    隨時返還，貸與人亦得定1個月以上之相當期限催告返還。
    所謂貸與人得定1個月以上之相當期限催告返還，非謂貸與
    人之催告必須定有期限，祇須貸與人有催告之事實，而催告
    後已逾1個月以上相當期限者，即認借用人有返還借用物之
    義務（最高法院73年台抗字第413號裁判意旨參照）。次按
    遲延之債務以支付金錢為標的者，債權人得請求依法定利率
    計算之遲延利息，民法第233條第1項亦定有明文。查系爭30
    萬元借款固未約定返還期限，惟上訴人既於109年6月13日以
    LINE催告被上訴人應於年底前清償（逾1個月以上），並再
    於同年12月1日以LINE通知被上訴人應於109年12月31日前還
    清未果，則上訴人主張：除借款本金30萬元外，被上訴人尚
    應給付自110年1月1日起至清償日止，按年息5%計算法定遲
    延利息予上訴人等語，自亦屬有據。  
六、綜上所述，上訴人本於借貸契約關係請求被上訴人應給付上
    訴人30萬元及自110年1月1日起至清償日止，按年息5%計算
    之利息，為有理由，應予准許。上訴意旨指摘原判決不當，
    求予廢棄改判，為有理由。爰由本院予以廢棄改判，如主文
    第2項所示。
七、兩造其餘主張及攻擊防禦方法，經本院斟酌後，認與本件判
    決結果無涉，爰不逐一論列說明。
據上論結，本件上訴為有理由，依民事訴訟法第436條之1第3項
、第450條、第78條判決如主文。
中　　華　　民　　國　　111 　年　　6 　　月　　29　　日
                民事第六庭    審判長法　官　許瑞東
                                    法　官　許映鈞
                                    法　官　黃信滿
以上正本證明與原本無異
不得上訴
中　　華　　民　　國　　111 　年　　6 　　月　　29　　日
                                    書記官　蕭淳方